臺灣屏東地方法院刑事判決
                              111年度簡上字第63號
上  訴  人
即  被  告  林吉善  



上列上訴人因妨害自由案件，不服本院110年度簡字第887號中華
民國111年4月29日刑事簡易判決（110年度偵字第4162號），提
起上訴，本院判決如下：
    主  文
上訴駁回。
    事  實
林吉善於民國109年12月27日10時許，在屏東縣內埔鄉內埔村文
昌路段其營業場所外，因不滿李順和以長按車喇叭方式滋擾並先
出手毆打，遂萌生互毆之意而互以洞蕭毆打對方成傷(傷害部分
已撤回告訴，另經檢察官為不起訴處分)。詎林吉善復基於妨害
自由之犯意，持自己所有之手銬，將李順和之手腳銬上，使李順
和無法行動而剝奪李順和之行動自由，時間近達5分鐘，直到警
據報前來。　
    理  由
一、上開犯罪事實，業據被告即上訴人坦承不諱，核與證人即被
    害人李順和、證人宋振富、陳建威之證述相符，並有現場監
    視錄影翻拍照片、手銬等件在卷可稽，足徵被告之自白與事
    實相符，本案事證明確，被告犯行堪以認定。
二、核被告所為，係犯刑法第302條妨害自由罪。
三、被告上訴意旨略以：本案起因是被害人無故前往被告之營業
    場所外咆哮，並且出手毆打被告，於被告搶下被害人所持洞
    蕭後，被害人仍持續辱罵被告的媽媽，又張口咬傷被告，被
    告為了防止遭被害人持續侵害才以扣案手銬限制被害人的行
    動，且於偵查中已經與被害人和解，獲得被害人原諒，被告
    犯後已有悔意，原審量刑過重，請求減輕刑度。
四、經查：
（一）本案發生之原因，雖然是被害人李順和無故前往被告經營
      的店外咆哮並持洞蕭毆打被告而起（案發當日10時36分4
      秒），但被告隨即奪下被害人所持之洞蕭，並持以反擊、
      毆打被害人（同時36分14秒），而當時被告店內已有多人
      隨同被告外出查看，被害人遭被告回擊後隨即無力反抗而
      跌坐在地，而有旁人出手阻攔被告繼續毆打被害人，此後
      ，被害人就遭被告揪住衣領（37分29秒）、勒住脖子進入
      被告的營業場所（38分22秒）等情，此有警卷所附之監視
      錄影翻拍照片可參，可見於被害人出手毆打被告後不到10
      秒，就顯無能力，也未再攻擊被告，反而陷於遭被告控制
      之狀態下，故被告既未有遭不法侵害之情事，自然不得主
      張正當防衛而免除其刑責，且難認為其以手銬限制被害人
      行動自由之舉有何合理性。
（二）被告主張雖然其已經奪下被害人所持的洞蕭，並已經出手
      持洞蕭毆擊被害人腿部、揪住被害人衣領、勒住被害人脖
      子，然被害人仍持續張口咬傷其胸口部位，故其確有必要
      持續限制被害人之行動自由等語，然被告於警詢中供稱：
      「（問：你與李順和發生肢體衝突時有無受傷？）我頭部
      、手、腳遭到李順和毆打受傷」「（問：你持洞蕭毆打李
      順和時，李順和有無反擊？毆打到何部位？）沒有，他就
      一直對我辱罵」等語，又於偵訊中供稱：「（問：你的自
      拍照片要表明何事？）就是我受傷的地方，手腳跟頭部都
      被李順和打，手腳頭部都腫」等語，隻字未提其曾遭被害
      人咬傷胸口，且於警察拍攝其受傷部位之照片時，被告並
      未展示其胸口有何傷痕，故其於本院審理中才主張其控制
      被害人時仍遭被害人攻擊、咬傷，故而有以手銬拘束被害
      人之必要等語，顯難採信。
（三）被告於本院審理中又辯稱：「因被害人一直罵我媽媽，我
      怕他傷害我媽媽，所以將被害人銬上」等語，然此項說法
      之前於警詢、偵訊中均未見被告主張，其於審理中才提及
      ，已難遽信，且被告於審理中也稱「我搶他的洞蕭後，他
      就沒有繼續攻擊我」等語，可見縱被害人仍持續出言辱罵
      ，然被害人早已遭被告奪下武器、勒住脖子以控制行動，
      縱然仍口出穢言也顯然未再對被告或被告身邊之人造成人
      身之立即危害，被告顯無必要以手銬銬住被害人手腳之方
      式限制被害人之行動自由，故其此項主張也無理由。
（四）故，從被告之犯罪動機（銬住被害人之原因）、犯罪手段
      （以手銬銬住被害人手腳）、對被害人行動自由侵害之程
      度（被害人無法站立而倒臥於地，時間約5分鐘）等量刑
      因素來看，原審量處被告有期徒刑3月，以被告所犯之罪
      法定刑為5年以下有期徒刑，拘役或9千元以下罰金，顯然
      屬於低度刑，並無過重可言，而原審之認事、用法均無違
      誤，被告以原審量刑過重為由上訴，並無理由，應予駁回
      。
五、依刑事訴訟法第455 條之1 第3 項、第368 條，判決如主文
    。
本案經檢察官劉俊儀偵查後聲請簡易判決處刑，檢察官楊婉莉到
庭執行職務。
中　　華　　民　　國   111    年    7     月    29    日
          刑事第二庭  審判長  法  官  莊鎮遠
                              法  官  陳茂亭
                              法  官  吳昭億
以上正本證明與原本無異。
不得上訴。
中　　華　　民　　國　　111 　年　　8 　　月　　1 　　日
                              書記官  薛慧茹